【裁判字號】    98,自緝,407
【裁判日期】    981012
【裁判案由】    詐欺
【裁判全文】
臺灣臺中地方法院刑事判決             98年度自緝字第407號
自  訴  人  乙○○
被      告  甲○○
上列被告因詐欺案件，經自訴人提起自訴，本院判決如下：
    主    文
本件免訴。
    理    由
一、自訴意旨略以：甲○○係舞蹈老師，與自訴人於民國85年元
    月間因學習舞蹈而認識。甲○○於85年7月開始向自訴人借
    款，並簽發支票金額約10萬元至20萬元不等，屆期均有兌現
    。詎甲○○竟意圖為自己不法所有，自86年元月份起，陸續
    向自訴人借款，簽發5張金額分別為15萬元、7萬元、20萬元
    、15萬元、3萬1500元之支票，合計60萬1500元，且向自訴
    人聲稱：「其有一房子，即目前居住之坐落臺中市○○○○
    街102號3樓，將辦理銀行抵押貸款，以清償前揭票據債務，
    請相信其信用，定會清償云云。」致自訴人陷於錯誤，而如
    述交付甲○○前揭金額。惟上揭支票屆期提示，竟均遭退票
    ，且經自訴人催討，均置之不理，因認其涉犯刑法第339 條
    詐欺罪嫌。
二、按時效已完成者，應諭知免訴之判決，並得不經言詞辯論為
    之，刑事訴訟法第302條第2 款、第307條，分別定有明文。
    又追訴權之時效，如依法律之規定、偵查、起訴或審判之程
    序，不能開始或繼續時，停止其進行。上項時效停止，自停
    止原因消滅之日起與停止前已經過之期間，一併計算，停止
    原因繼續存在之期間，如達於第80條第1項各款所定期間4分
    之1 者，其停止原因視為消滅，修正前刑法第83條亦定有明
    文。
三、新舊法比較之說明：
  (一)查被告行為後，刑法第2條第1項業於94年2月2日修正公布，
    並自95年7月1日起施行。修正後刑法第2條第1項規定，已將
    新舊法律適用之「從新從輕」原則，改採「從舊從輕」原則
    ，而此規定僅係規範行為後法律變更所生新舊法律比較適用
    之準據法，並非實體刑罰法律，自不生行為後法律變更之比
    較適用之問題，應逕行適用新法第2條第1項之規定，為「從
    舊從輕」之比較。
  (二)按追訴時效期間之長、短，關係行為人是否受到刑事追訴或
    處罰，而追訴權時效完成者，應依刑事訴訟法第302條第2款
    規定諭知免訴，而免訴判決為實體判決，因此關於追訴時效
    期間之修正，應屬實體刑罰法律變更，而有第2條第1項之適
    用（參照最高法院24年7月民刑庭總會決議〈2〉）。依此，
    本件被告行為時刑法第80條追訴權之時效期間規定為：「追
    訴權，因左列期間內不行使而消滅：一、死刑、無期徒刑或
    10年以上有期徒刑者，20年。二、3 年以上10年未滿有期徒
    刑者，10年。三、1年以上3年未滿有期徒刑者，5年。四、1
    年未滿有期徒刑者，3年。五、拘役或罰金者，1年。前項期
    間自犯罪成立之日起算。但犯罪行為有連續或繼續之狀態者
    ，自行為終了之日起算。」。修正後之刑法第80條則規定為
    ：「追訴權，因下列期間內未起訴而消滅：一、犯最重本刑
    為死刑、無期徒刑或10年以上有期徒刑之罪者，30年。二、
    犯最重本刑為3 年以上10年未滿有期徒刑之罪者，20年。三
    、犯最重本刑為1年以上3年未滿有期徒刑之罪者，10年。四
    、犯最重本刑為1年未滿有期徒刑、拘役或罰金之罪者，5年
    。前項期間自犯罪成立之日起算。但犯罪行為有繼續之狀態
    者，自行為終了之日起算。」。本件被告被訴刑法第339 條
    第1項詐欺罪嫌，該罪名之法定最重本刑為有期徒刑5年，是
    依被告行為時之舊法，追訴時效期間為10年，新法之追訴時
    效期間則為20年。比較新、舊法結果，被告行為時之舊法對
    其較為有利，揆諸前開修正後之刑法第2條第1項前段之規定
    ，本件應適用被告行為時之舊法。另關於追訴權時效之停止
    進行，及其期間、計算，並一體適用修正前刑法第83條之規
    定，合先敘明。
四、查本件被告被訴涉犯詐欺罪，其法定最重本刑為有期徒刑 5
    年，依修正前刑法第80條第1項第2款之規定，追訴權時效之
    期間為10年。被告所犯詐欺罪犯罪行為終了之時間為86年 1
    月15日，本案自訴人提起自訴並繫屬本院日期為86年3 月13
    日，因被告逃匿，本院於86年5月2日發布通緝，致審判程序
    不能開始，有本院刑事卷宗及通緝書存卷可稽。又依司法院
    大法官會議第138 號解釋及最高法院82年第10次刑事庭會議
    決議，自本件提起自訴繫屬本院日起至通緝之前1 日止，追
    訴權既無不行使之情形，自不生時效進行之問題，則本件自
    86年1 月15起算，加計追訴權時效10年、時效停止期間2年6
    月、提起自訴繫屬本院日（即86年3 月13日）起至通緝前一
    日（86年5月1日）止之期間1 月18日，則本件被告犯行之追
    訴權時效至遲應至98年9月5日即已完成，揆諸前揭說明，爰
    不經言詞辯論，逕為諭知免訴之判決。
據上論斷，應依刑事訴訟法第302條第2 款、第307條，判決如主
文。
中    華    民    國    98    年    10    月    12    日
                  刑事第九庭  審判長  法  官 朱光國
                                      法  官 林慧英
                                      法  官 唐光義
上正本證明與原本無異。
如不服本判決應於收受判決後10日內向本院提出上訴書狀，並應
敘述具體理由；其未敘述上訴理由者，應於上訴期間屆滿後20日
內向本院補提理由書（均須按他造當事人之人數附繕本）「切勿
逕送上級法院」。
                                      書記官 黃聖心
中    華    民    國    98    年    10    月    12    日


司法院資訊處製作；財團法人民間司法改革基金會備份。
